【裁判字號】    90,易,1490
【裁判日期】    900906
【裁判案由】    業務侵占
【裁判全文】
臺灣臺中地方法院刑事判決                          九十年度易字第一四九號
    公  訴  人  台灣台中地方法院檢察署檢察官
    被      告  甲○○
    選任辯護人  林基豐律師
                葉涵德
右列被告因業務侵占案件，經檢察官提起公訴（九十年度偵字第二八五七號），本院
判決如左：
    主  文
甲○○無罪。
    理  由
一、公訴意旨如後附起訴書所載。
二、按犯罪事實，應依證據認定之，無證據不得推定其犯罪事實，又不能證明被告犯
    罪者，應諭知無罪之判決，刑事訴訟法第一百五十四條、第三百零一條第一項分
    別定有明文；另事實之認定，應憑證據，如未能發現相當證據，或證據不足以證
    明，自不能以推測或擬制之方法，以為裁判基礎，最高法院四十年台上字第八六
    號判例參照。本件公訴人認被告涉犯業務侵占之罪嫌，無非係以告訴人豐笙工業
    股份有限公司（下簡稱豐笙公司）之指訴，及豐笙公司職員丙○○、丁○○之證
    述為其依據；然訊之被告甲○○，固坦承受僱於豐笙公司，於民國八十八年五月
    二十日到豐笙公司大陸漳州廠任職，同年八月上旬至大陸東北負責木材採購事宜
    ，迄八十九年七月八日結束工作回台灣，及在大陸東北期間，豐笙公司匯給伊或
    伊指定之木材商之款項共有人民幣（下同）六百十萬九千五百六十九元之事實（
    起訴書所以記載六百零九萬四千五百六十九元，係扣除甲○○交回公司一萬五千
    元現金之故），惟堅詞否認有侵占公司任何款項，辯稱：豐笙公司匯出之六百餘
    萬元，伊僅用來支付木材供應商貨款及行政費用，而結束工作後核對帳目結果，
    所以短少九十一萬五千八百二十三點五元，係因伊交給東北木材商王玉先的錢是
    三百零七萬元，但王玉先僅到位二百三十四萬四千六百四十一元之木材，尚有七
    十二萬五千三百五十九元之木材未交付，及伊另交付二十萬元給王玉先之上游廠
    商即嘉蔭縣連江林場負責人陳奎，貨也未交付，豐笙公司沒將已付款貨未到位之
    款項共九十二萬五千三百五十九元列入核算所致，又伊之採購行為都有向公司負
    責人請示，並未違背公司之委託，王玉先後來沒將貨交完，係因為公司購買木材
    之政策改變，王玉先無法接受使然等語。
三、經查，(一)豐笙公司主張被告侵占九十一萬五千八百二十三點五元，係根據豐笙公
    司匯出去之款項總額，扣除豐笙公司在漳州廠所實際驗收之到位木材值及被告提
    出之行政費用額後，認為應尚有該些餘額，被告卻無法交代去向乙節，業經豐笙
    公司於九十年三月十二日具狀陳明（參偵卷第六頁），並經丙○○於九十年八月
    九日在本院證稱：「該數據是我核算出來的，詳情如偵卷第九頁之附表所示，該
    附表是我做的」，而觀諸偵卷第九頁之附表，其計算方式為：「總金額0000000
    元減被告歸還現金15000元行政費用119815.95元陳木林420000元錦山電
    廠140000元黑河黃磊0000000元王玉先進貨銷帳金0000000元哈爾濱之某木
    材商127139元等於915823.05」，足徵豐笙公司對於木材供應商王玉先部分，僅
    以實際上所收到之木材值二百三十四萬四千六百四十一元列入核算，且未將被告
    給付予陳奎之二十萬元列帳核銷。(二)證人丁○○（原任豐笙公司漳州廠財務主管
    ）稱：「被告要採購前是有先打報告給公司及副知我，因為有牽涉資金調度問題
    ，如果公司核准的話，公司才會轉出資金到漳州給我，我再轉給被告，後來我與
    其他同事會同被告在漳州對帳，那是針對八十八年九月份到八十九年六月份所匯
  出款項，跟我們公司所驗收的木材做核對，我根據被告提供的單據核對他自己做
    的明細表都沒有錯誤後，我在該明細表上簽名，明細表是附於偵卷第四十二頁那
    一份，核對結果還差九十一萬多的木材沒有進來，根據被告的資料，短少部分出
    在錢已經給王玉先，但是他沒有供貨，七月初對帳完，我聽同事說，王玉先在七
    月中旬，有到漳州廠跟我們公司接手漳州廠的丙○○講，內容談什麼，我人在臺
    灣所以不清楚，另外附於發查卷第三九頁之附件六，是對帳前公司派乙○○到東
    北去跟供應商瞭解情形，他再根據所瞭解情形及被告所提資料製作出來的」（參
    本院九十年八月二日訊問筆錄），丙○○稱：「被告的帳是在八十九年四月份對
    不起來，我以董事長助理的身分去漳州查核了解，我在五月三十一日與董事長及
    漳州廠的台籍幹部在漳州開會，發現總公司給被告的金額與木材到位的數量差距
    蠻大，據被告所說是他有向東北一些木材商購貨，但木材沒有下來，我們有做一
    些措施，比較沒有問題的木材商我們就匯錢給他們，請他們將木材送到漳州廠讓
    我們繼續生產，其中木材商王玉先，在八十九年七月間，有到漳州廠說要處理被
    告跟他訂貨事宜，他說他確實有收到三百零七萬元人民幣，但因他的每一立方米
    的價格與公司認定的價格與被告報給公司的價格不一樣，我們公司認定的價格是
    每一立方米二○五○人民幣，王玉先是認定二二五○人民幣，當天我與王玉先主
    要是在處理王玉先供多少貨給公司，所值的價錢，我們還有多少貨，因為所認定
    的每一立方米的價格有所出入，我也有請被告到場說明，但被告並沒有來，因王
    玉先趕著要回東北，所以事情就沒有處裡了，被告有無付錢給王玉先我並不清楚
    ，也沒有追查，但王玉先在八十九年七月來漳州廠的時候確實有說被告付給他三
    百零七萬元人民幣」（參本院九十年八月九日訊問筆錄），而觀諸偵卷第四十二
    頁之明細表，確有丁○○簽名並載八十九年七月六日核算無誤等字，明細表中關
    於付王玉先木材作業款部分，記載支出0000000元，此金額又詳分成：「經手人
    王玉鐵550000元、王玉剛0000000元、王玉霞50000元、王玉先0000000元、陳奎
    200000元、張松30000元」，且該明細表之結餘為-9536.09（亦即被告代墊九千
    餘元），被告於九十年八月三十日本院審理時，又當庭提出陳奎簽收二十萬元之
    收據一紙附卷，另發查卷第三九頁附件六第點載「為何沒發貨，理由沒錢，單
   價要提升」，第點載「以上有七車貨待發，每車如值十四萬，總額九十八萬，
    已投資金只有六十五點二萬，欠三十二點八萬」，顯見被告稱其付給王玉先三百
    零七萬元，付給陳奎二十萬元並非無據，而王玉先尚有七車之木材未到位，其未
    到位原因，根據乙○○之調查及王玉先與丙○○之交談，可得知係因王玉先要提
    高單價，豐笙公司不同意所致。綜上調查結論：本件被告提供給豐笙公司之單據
    ，為支付王玉先三百零七萬元、支付陳奎二十萬元，但豐笙公司卻只銷帳二百三
    十四萬四千六百四十一元，相差九十二萬五千三百五十九元，再扣除被告代墊之
    九千五百三十六元九分，則為九十一萬五千八百二十二元九角一分，與豐笙公司
    主張短少之九十一萬五千八百二十三元五角幾乎相符，今王玉先既向丙○○承認
    收到三百零七萬元，向乙○○表示七車貨待發，已投資之金額六十五點二萬元，
    被告並有提出陳奎簽收二十萬元之收據，就其立場，帳目可算已交代清楚，而其
    所交代既有如上資料可循，接下來理應由豐笙公司派人前往大陸東北詢問王玉先
    、陳奎二人，並處理雙方契約問題才是，非能因供應商木材沒到位，而將責任歸
    諸負責採購之被告並擅指其侵占款項或對公司有背信之行為。因認被告所言為真
    ，堪以採信。此外，復查無任何積極證據足資證明被告有何侵占或背信之犯行，
    依右揭條文規定，自應為被告無罪之諭知。
據上論斷，應依刑事訴訟法第三百零一條第一項，判決如主文。
中      華      民      國    九十      年      九      月      六      日
                                        法  官  李  秋  娟
右正本證明與原本無異。
如不服本判決，應於判決送達後十日內向本院提出上訴狀，上訴於臺灣高等法院臺中
分院( 須附繕本 )。
                                        書記官
中      華      民      國    九十      年      九      月      六      日


司法院資訊處製作；財團法人民間司法改革基金會備份。
